【裁判字號】    99,交聲,959
【裁判日期】    990316
【裁判案由】    聲明異議
【裁判全文】
臺灣臺中地方法院交通事件裁定       99年度交聲字第957 號
原處分機關  交通部公路總局臺中區監理所
異  議  人
即受處分人  甲○○
上列受處分人因違反道路交通管理處罰條例案件，對於交通部公
路總局臺中區監理所於附表所為之處分（原處分案號如附表所示
）聲明異議，本院裁定如下：
    主    文
異議均駁回。
    理  由
一、按受處分人不服道路交通管理處罰條例第8 條主管機關所為
    之處罰，得於接到裁決書之翌日起20日內，向管轄地方法院
    聲明異議；依道路交通管理處罰條例第87條規定向管轄法院
    聲明異議之期間，自裁決送達之翌日起算，並得依法扣除在
    途期間及聲請回復原狀；如遲誤該期間，法院應以裁定駁回
    。道路交通管理處罰條例第87條第1 項、道路交通案件處理
    辦法第12條、第18條前段分別定有明文。次按「違反交通管
    理事件，有關文書送達之程序，依行政程序法之規定」；「
    送達，於應受送達人之住居所、事務所或營業所為之；於應
    送達之處所不獲會晤應受送達人時，得將文書付與有辨別事
    理能力之同居人、受僱人或應送達處所之接收郵件人員」；
    「送達，不能依前2條規定為之者，得將文書寄存送達地之
    地方自治或警察機關，並作送達通知書兩份，1份黏貼於應
    受送達人住居所、事務所、營業所或其就業處所門首，另1
    份交由鄰居轉交或置於該送達處所信箱或其他適當位置，以
    為送達。前項情形，由郵政機關為送達者，得將文書寄存於
    送達地之郵政機關。寄存機關自收受寄存文書之日起，應保
    存3個月」，違反道路交通管理事件統一裁罰基準及處理細
    則第5條、行政程序法第72條第1項、第73條第1項、第74條
    分別定有明文。又行政程序法第72條第1項前段規定「送達
    ，於應受送達人之住居所、事務所或營業所為之」，所稱「
    住居所」，係指當事人依一定事實，足認以久住之意思，住
    於一定之地域者，即為設定其住所於該地（民法第20條至第
    24 條參照）；另所謂「一定事實」，包括戶籍登記、居住
    情形等，尤以戶籍登記資料為主要依據，但不以登記為要件
    。復按戶籍法所為之戶籍住址之登記（戶籍法第1條參照）
    ，採形式主義，未登記不發生戶籍法上效力。戶籍登記之住
    址（即戶籍所地址），則為戶籍管轄區內之處所，主要發生
    選舉、兵役、教育等公法上效力，與住居所為民法上法律行
    為的準據，發生各種民事上的效力，二者規範意旨不同。實
    務上戶籍法上的住址與民法上的住居所，絕大多數情形雖為
    同一處所，但並非當然同一。然現行戶籍法第20條課當事人
    遷出登記義務：遷出戶籍管轄區域3個月以上，應為遷出之
    登記。戶籍法所謂之遷出及遷入登記，並非僅指戶籍上之異
    動而已，實應包括居住處所遷移之事實行為在內（最高法院
    92年度臺上字第1130號參照）。則依上開戶籍法規範意旨觀
    之，戶籍法上之住址與民法上之住居所同一乃法規範之期待
    ，是以不論法院或行政機關在調查「住所」時，除非利害關
    係人另有陳報或舉證，否則通常均以向戶政機關調查之戶籍
    登記之住址為認定標準。
二、原處分機關交通部公路總局臺中區監理所略以：異議人即受
    處分人甲○○（下稱受處分人）所有車牌號碼R9-6341號自
    小客車，有如附表所示之違規情形，經警逕行舉發。受處分
    人未於期限內到案申訴，遂為如附表所示之裁決，並無違誤
    等語。
三、本件聲明異議意旨略以：因車子當初非伊所使用，皆由田哲
    銘所開車，理應由田哲銘負起所有的法律及行政責任，懇請
    將違規單及稅金轉罰給田哲銘等語。
四、經查，受處分人於民國95年2月7日即將戶籍遷入「臺北市○
    ○區○○路206之8號」，迄今均未有戶籍之變動乙節，有全
    戶戶籍資料查詢結果附卷可參，依前開法律規定，關於受處
    分人之應受送達處所，確係上開戶籍地址即「臺北市○○區
    ○○路206之8號」無訛。原處分機關於所為如附表編號1、2
    所示之裁決書，其送達程序係以受處分人之住所地即「臺北
    市○○區○○路206之8號」為應送達處所，經郵務士於96年
    9 月29日及同年月20日送達於應受送達人即受處分人，因不
    獲會晤應受送達人而將該裁決書付與受處分之同居人收受；
    又原處分機關所為如附表編號第3號所示之裁決書，亦於96
    年8月24日以寄存送達方式送達受處分人上開住所等情，有
    原處分機關送達證書3份附卷可稽，則上開裁決書分別於上
    開送達之日對受處分人生合法送達之效力，受處分人如對原
    處分機關上開裁決不服欲提起異議，應於接到裁決書之翌日
    起20日內聲明異議，然受處分人遲至98年12月25日始向本院
    提出聲明異議狀，此有蓋有本院上開收狀日期戳之聲明異議
    狀可稽（見同上卷第1頁），受處分人上開聲明異議既已逾
    越聲明異議之法定期間，則其聲明異議顯然不合法律上程式
    ，且無從補正，核諸前揭說明，自應將受處分人之異議駁回
    。
五、據上論斷，應依道路交通管理處罰條例第87條第2項、道路
    交通案件處理辦法第18條前段規定，裁定如主文。
中    華    民    國    99    年    3     月    16    日
                        交通法庭  法  官  莊秋燕
以上正本證明與原本無異。
如不服本裁定，應於送達後5日內，向本院提出抗告狀。
                                  書記官  楊賀傑
中    華    民    國    99    年    3     月    16    日
附表：
┌──┬─────┬────────┬────────┬──────────┐
│編號│案號      │裁決日期        │違規事實        │違規時間            │
│    │          │裁決書案號      │                │違規地點            │
├──┼─────┼────────┼────────┼──────────┤
│一  │99年度交聲│96年9月28日     │駕駛人行車速度，│91年12月2 日15時03分│
│    │字第957號 │中監違字第裁    │超過規定之最高時│臺63線中投公路南下  │
│    │          │60-H00000000號  │速未滿20公里    │12.7公里            │
├──┼─────┼────────┼────────┼──────────┤
│二  │99年度交聲│96年9月14日     │在顯有妨礙他車通│91年11月22日20時36分│
│    │字第958號 │中監違字第裁    │行處所停車      │臺中市○○路        │
│    │          │60-GC0000000號  │                │                    │
├──┼─────┼────────┼────────┼──────────┤
│三  │99年度交聲│96年8月17日     │在禁止臨時停車處│91年10月2日14時13分 │
│    │字第959號 │中監違字第裁    │所停車          │臺中市○○○路      │
│    │          │60-GP2A02167號  │                │                    │
└──┴─────┴────────┴────────┴──────────┘

司法院資訊處製作；財團法人民間司法改革基金會備份。
